【裁判字號】    98,消債更,286
【裁判日期】    980309
【裁判案由】    聲請更生程序
【裁判全文】
臺灣高雄地方法院民事裁定           98年度消債更字第286號
聲  請  人  甲○○
上列當事人因消費者債務清理事件聲請更生，本院裁定如下：
    主  文
聲請駁回。
聲請費用由聲請人負擔。
    理  由
一、按債務人與金融機構協商成立者，不得聲請更生或清算，但
    因不可歸責於己之事由，致履行顯有重大困難者，不在此限
    ；本條例施行前，債務人依金融主管機關協調成立之中華民
    國銀行公會會員辦理消費金融案件無擔保債務協商機制與金
    融機構成立之協商，準用前項之規定，消費者債務清理條例
    第151 條第5 項、第6 項分別定有明文。又聲請更生或清算
    不合程式或不備其他要件者，法院應以裁定駁回之，但其情
    形可以補正者，法院應定期間先命補正，復為同條例第8 條
    所明定。
二、查本件債務人向本院聲請更生，雖主張：其有不能清償債務
    情事，前於消費者債務清理條例施行前，曾依照中華民國銀
    行公會會員辦理消費金融案件無擔保債務協商機制與金融機
    構成立協商，惟因協商條件過苛，已逾聲請人之能力，致聲
    請人嗣後無法履行。況聲請人係擔任百貨公司皮鞋專櫃人員
    ，平常百貨公司與皮鞋公司訂有專櫃簽約配合期間，聲請人
    尚有正常收入，然如所服務之專櫃未繼續與皮鞋公司簽約，
    則聲請人即面臨失業之虞，在聲請人之收入每月僅有新臺幣
    （下同）2 萬餘元之情形下，聲請人之債權銀行卻以強勢作
    風要求聲請人每月償還30,294元，且僅調降利率至2 ％，而
    未考慮聲請人之清償能力，在契約條件過苛之情形下，聲請
    人其後無法繼續履行協商決議，自應屬不可歸責於聲請人之
    事由，在聲請人所積欠之無擔保或無優先權之債務總額未逾
    新臺幣1, 200萬元，復未經法院裁定開始清算程序或宣告破
    產之情形下，爰依法提出本件更生之聲請云云。
三、經查，聲請人前開所主張之事實，雖據其提出協議書及無擔
    保債務還款計畫書、財產及收入狀況說明書、存摺影本、財
    政部高雄市國稅局95、96年度綜合所得稅各類所得資料清單
    暨財產歸屬資料清單、勞工保險卡、債權人清冊、財團法人
    金融聯合徵信中心當事人綜合信用報告、戶籍謄本等為證；
    然聲請人前亦曾以相同之上開主張及理由聲請更生，惟經本
    院審理後予以駁回其更生之聲請確定，此經本院依職權調取
    本院97年度消債抗字第158 號民事卷宗核閱無誤（以下簡稱
    為前案系爭消債事件）。況依聲請人於前案系爭消債事件本
    院審理時所具狀陳述之內容，聲請人每月應支付之上開債務
    協商款項，係賴聲請人之姐盧穎娟每月借款5,000 元至10,0
    00元不等，再由聲請人之配偶補足差額，始能勉強支應等語
    （見本院97年度消債抗字第158 號卷第31頁），惟聲請人之
    配偶於96年間，收入高達1,147,400 元，有聲請人配偶之稅
    務電子閘門財產所得調件明細表附本院97年度消債更字第3
    號卷可證，則折合聲請人配偶每月之收入，即高達95,616元
    。雖依聲請人於前案系爭消債事件所述，其配偶猶需負擔房
    屋貸款，然依聲請人於前案系爭消債事件所提之還款資料，
    聲請人之配偶每月需支付之房屋貸款，最高約為34,000元至
    35 ,000 元之間，縱以35,000元計算，聲請人之配偶每月可
    供支配之款項，仍高達60,000元。又因聲請人所育有之2 名
    子女，均已成年，有戶籍謄本在前案系爭消債事件卷可證，
    且聲請人本件亦無陳報任何扶養親屬（見本院卷第11頁），
    則以聲請人之配偶每月可供支配之款項，加以聲請人本身之
    收入，縱扣除聲請人及其配偶之必要生活費用，尚非不足以
    支付應支付之協商款即30 ,294 元。在聲請人本件亦未能提
    出其他積極證據可供參酌調查之情形下，堪認其應非於協商
    成立後，有因不可歸責於聲請人之事由，致履行顯有重大困
    難，其更生之聲請，核與首揭規定不符。是本件債務人聲請
    更生，既違背消費者債務清理條例第151 條第5 項之規定，
    且上開欠缺又屬無從補正，依上說明，自應駁回其更生之聲
    請，爰裁定如主文。
據上論結，爰依消費者債務清理條例第8 條、第151 條第5 項、
第15條，民事訴訟法第78條，裁定如主文。
中    華    民    國    98    年    3     月    9     日
                  民事第六庭    法      官  李怡諄
上為正本係照原本作成。
如不服本裁定，應於裁定送達後10日內，以書狀向本院提出抗告
，並繳納抗告費新臺幣1千元。
中    華    民    國    98    年    3     月    9     日
                                書  記  官  陳建琪


司法院資訊處製作；財團法人民間司法改革基金會備份。
